【裁判字號】    88,訴,435
【裁判日期】    891013
【裁判案由】    偽造有價證券
【裁判全文】
臺灣新竹地方法院刑事判決                          八十八年度訴字第四三五號
    公  訴  人  臺灣新竹地方法院檢察署檢察官
    被      告  丙○○
    指定辯護人  本院公設辯護人林建和
右列被告因偽造有價證券等案件，經檢察官提起公訴（八十八年度偵字第二三一四號
），本院判決如左：
    主  文
丙○○幫助連續意圖供行使之用，而偽造有價證券，累犯，處有期徒刑壹年貳月。
偽造之票號ＨＡ捌壹參陸參柒捌號發票日捌拾伍年拾壹月貳拾玖日發票人「蔡嘉滿」
票面金額新臺幣貳萬伍仟元付款人第一商業銀行新竹分行之支票（「丁○○」背書部
分除外）及偽造之票號ＨＡ捌壹參陸參伍伍號發票日捌拾陸年貳月貳拾伍日發票人「
王中和」票面金額新臺幣捌萬陸仟肆佰伍拾元付款人第一商業銀行新竹分行之支票（
「鄧金永」背書部分除外）各壹紙均沒收。
    事  實
一、丙○○前於民國八十四年間因違反麻醉藥品管理條例案件，經本院判處有期徒刑
    七月確定，並於八十四年三月七日執行完畢，仍不知悔改，於八十五年十一月上
    旬某日（在十一月四日之後），與庚○○（已經判刑確定）在新竹縣竹北市○○
    路「七－十一」便利商店門口前，見一公事包內有空白支票三本計七十二張（分
    別為第一商業銀行新竹分行票號ＨＡ0000000號至ＨＡ0000000號
    及新竹市第十信用合作社儲蓄部票號0000000號至0000000號）及
    「蔡嘉滿」印章一枚（上開空白支票等係己○○所有於八十五年十一月四日在新
    竹市○○路○段二二七號住處所失竊而遭行竊之人遺留於上開地點），竟與庚○○共同意圖為自己不法之所有，將上開公事包、空白支票及印章等物侵占入己以
    備供己使用，並約定置於丙○○位於新竹縣竹東鎮○○街一六七巷十四號住處（
    此部分已逾追訴權時效，詳如後述）。嗣庚○○並基於意圖供行使之用之概括犯
    意，明知前開拾得之空白支票其無權簽發，竟先因本身需求資金調現，於數日後
    即八十五年十一月中旬左右，至丙○○前開住處，向丙○○索取前開共同拾得之
    第一商業銀行新竹分行票號ＨＡ0000000號之空白支票一張及「蔡嘉滿」
    印章，丙○○明知庚○○無權簽發前開支票，且偽造之支票係供行使之用，竟基
    於幫助偽造有價證券之概括犯意，將前開空白支票及印章交付庚○○，庚○○則
    當場在丙○○之住處持上述拾得而侵占入己之「蔡嘉滿」之印章蓋印於發票人欄
    上，並偽填發票日為八十五年十一月二十九日及票面金額為新台幣（下同）二萬
    五千元等於前開支票上，而偽造完成有價證券即前開票號ＨＡ0000000號
    支票後，將「蔡嘉滿」印章仍交給丙○○保管，旋與丙○○至新竹縣竹北市○○
    街十七巷九號八樓之四丁○○住處，庚○○並將前開偽造完成之支票交付予不知
    情之丁○○，作為擔保而請丁○○代為調借現金，藉為行使，惟丁○○認為庚○○尚欠其代墊保險費二萬餘元未清償，乃逕以前開庚○○交付之支票用以歸還其
    所墊付之保險費，而未代庚○○調借現金，致庚○○未遂其調借現金之目的，丁○○並旋將前開支票，在新竹縣竹北市○○路三一七號背書轉轉予不知情之甲○○，用以支付貨款；庚○○復於八十五年十二月下旬某日，由不知情之乙○○駕
    車載其前往丙○○前開住處，復向丙○○索取前開共同拾得之第一商業銀行新竹
分行票號ＨＡ0000000號之空白支票一張，丙○○明知庚○○向其索取前
    開支票係用以偽造供行使之用，竟賡續基於幫助偽造有價證券之概括犯意，將前
    開空白支票交付庚○○，庚○○則再由乙○○駕車前往桃園縣中壢市綽號「黑狗
    」之真實姓名不詳友人住處，與綽號「黑狗」、鄧金永、羅倫濠、乙○○共同飲
    酒，席間鄧金永因原欲用以清償積欠戊○○經營之酒店酒帳之支票一紙為羅倫濠
    先借用供為支付租金，庚○○基於朋友之情誼，即表示其有支票可簽發代鄧金永
    清償前開積欠戊○○之酒帳，遂上至綽號「黑狗」住處二樓，在前開票號ＨＡ0
    000000號空白支票偽填發票日為八十六年二月二十五日及票面金額為八萬
    六千四百五十元，並盜用綽號「黑狗」所持有之「王中和」印章蓋印於該支票發
    票人欄上，而偽造完成前開票號ＨＡ0000000號支票，旋即將之持往桃園
    縣中壢市○○路二十三號二樓戊○○所經營之酒店，交付予不知情之戊○○藉為
    行使，用以支付友人鄧金永積欠戊○○之酒帳，戊○○因與庚○○不熟識，乃通
    知鄧金永前來其酒店並由不知情之鄧金永於前開偽造之支票背面背書，嗣甲○○
    、戊○○於發票日屆至時先後提示前開二紙支票，均因己○○已經辦理掛失止付
    而不獲兌現，並由新竹票據交換所函請警方偵辦後查知上情。
二、案經本院於庚○○判決書中記載丙○○上開犯行後，由台灣新竹地方法院檢察署
    檢察官依該判決簽分偵查起訴。
    理  由
一、訊據被告丙○○固坦認於右開時、地有與庚○○共同拾得公事包一只（內有支票
    等物），庚○○有來拿該支票等物，惟否認有上揭犯行，辯稱：該公事包內之物
    ，係其與庚○○共同拾獲，雖置放於伊住處，但庚○○當時即住居於伊家中，隨
    時均得自行取得該支票，並非伊所交付，雖有與庚○○至丁○○住處，但不知庚○○係借錢，亦無幫助或與庚○○共同偽造有價證據之意思云云。然查，被告坦
    認與庚○○共同拾得上開支票之事實，核與共同被告庚○○於檢察官偵查中、本
    院八十七年度訴字第二五五號案件訊問、審理時所供情節相符，而前開支票係己○○所有於八十五年十一月四日在新竹市○○路○段二二七號住處所失竊，失竊
    時均係空白支票等情，亦據被害人己○○於警訊時陳述綦詳；此外，並有前開偽
    造之支票影本二張、遺失票據申請書及遺失票據號碼一覽表各一份、掛失止付票
    據提示人資料查報表、退票理由單影本各二份在卷可按，被告確有侵占上開支票
    等物無訛。另被告丙○○於檢察官偵查中自承：撿到上開支票、印章放在家中，
    庚○○知道伊有撿到票就向伊要，伊叫他自己拿；伊有看到庚○○蓋章，那顆章
    就是跟支票一起撿的等語（偵緝字第二五五號卷第二十七頁反面、第二十八頁）
    、「是在我家寫的支票沒有錯，我有看楊某蓋印章在其上」等語（本院八十七年
    度訴字第二五五號卷審理筆錄），而共同被告庚○○對於右揭犯行均已坦承不諱
    ，且於檢察官偵查中、本院八十七年度訴字第二五五號案件訊問、審理中及本院
    調查時，均供陳：上揭二紙支票均係被告丙○○所保管及交付，交予丁○○之支
    票，係在丙○○住處所簽發，且丙○○有一同至丁○○住處調借現金等語，證人
    丁○○於檢察官偵查時（偵三八○九號卷第七十頁反面）、本院八十七年度訴字
    第二五五號案件審理時，均證稱：庚○○取上開支票向其調現時，丙○○在場等
    語，是上述支票係被告丙○○交付予庚○○且自始即知悉庚○○係偽造該支票向
    他人調借現金無疑。雖共同被告庚○○於本院訊問時另供稱，當時係丙○○要調
    現云云，然庚○○於八十七年度訴字第二五五號案件審理時，供稱係自己欠錢要
    調現等語，而證人丁○○亦證稱，當時是庚○○向伊調借現金，丙○○在場沒講
    話等語，況上述支票又經證人丁○○將之抵償其為庚○○所代墊之保險費二萬元
    並轉交王志凌之事實，並經丁○○、王志凌證述明確，被告及庚○○均未取得所
    調借之現金，是亦無何積極之證據足認係丙○○欲以該支票調借現金，自不得遽
    依共同被告庚○○上述前後不符之供述，而遽採為不利於被告之認定。另庚○○
    向被告取得空白支票，偽造後交予戊○○之事實，亦據庚○○供明在卷，核與證
    人鄧金永等於檢察官偵查及本院八十七年度二五五號案件審理時證述，證人戊○○、乙○○、羅倫濠於檢察官偵查時證述情節相符，被告既明知上開支票、印章
    係他人所遺失，且對於庚○○以偽造支票之方式向他人調借現金亦均知悉，竟仍
    連續交付支票二紙及蔡嘉滿之印章予庚○○，供其偽造支票，雖被告並無與庚○○共同偽造本案支票之意思，但其確有幫助楊某偽造支票之犯意及行為甚明，本
    案事證明確，被告上開犯行均堪認定。
二、被告基於幫助之犯意，幫助庚○○偽造上開支票，核其所為，係犯同法第二百零
    一條第一項之偽造有價證券罪之幫助犯，依刑法第三十條第二項規定減輕其刑。
  至被告先後二次幫助偽造有價證券之犯行，時間緊接，犯罪構成要件相同，顯係
    基於概括之犯意為之，應依連續犯之規定論以一罪並加重其刑。而被告幫助盜用
    印章之行為，係其幫助偽造有價證券之階段行為，不另論罪；又被告侵占上開支
    票、印章等物，所犯刑法第三百三十七條之侵占離本人持有物罪，因自犯罪成立
    之日即八十五年十一月上旬起至公訴人八十八年三月十一日開始偵辦止，已逾一
    年之追訴權時效，且未據公訴人起訴，爰不予審究，併此敘明。查被告丙○○前
    於民國八十四年間因違反麻醉藥品管理條例案件，經本院判處有期徒刑七月確定
    ，並於八十四年三月七日執行完畢，有台灣新竹地方法院檢察署刑案資料查註紀
    錄表可按，其受有期徒刑之執行完畢，五年以內再犯有期徒刑以上之罪，為累犯
    ，依法遞加重其刑。又查，被告與庚○○拾得前開空白支票等物後，基於一時貪
    念，始將之侵占入己，且僅就拾得之七十二張空白支票中之二張交付庚○○偽造
    行使之，自已並未偽造該支票，且實際未取得任何現金，顯見被告並無藉其犯行
    獲取鉅額利益之意圖，情輕法重，衡其犯罪情狀尚堪憫恕，本院認縱量處法定最
    低度刑期仍嫌過重，爰依刑法第五十九條之規定遞減輕其刑。被告既有上開刑之
    加重及減輕，依法應先加後減之，爰審酌被告前有重傷害、竊盜、違反麻醉藥品
    管理條例等多項前科，素行不佳，有上開刑案資料查註表紀錄表可按，其犯罪動
    機目的單純，犯罪所生危害不大，犯後坦承部分犯行等一切情狀，量處如主文所
    示之刑。
三、前開偽造之票號ＨＡ0000000號及ＨＡ0000000號支票二張雖均係
    偽造之有價證券，惟上開票號ＨＡ0000000號支票中背書「丁○○」部分
    及票號ＨＡ0000000號支票中背書「鄧金永」部分，係背書人丁○○及鄧
    金永分別以自己名義所製作，乃屬真正之文書，是尚不應將全部支票沒收，故應
    就前開二張偽造之支票中除背書「丁○○」及「鄧金永」外之部分，不問屬於被
    告與否，均依法宣告沒收之。
四、據上論斷，應依刑事訴訟法第二百九十九條第一項前段，刑法第五十六條、第三
    十條、第二百零一條第一項、第四十七條、第五十九條、第二百零五條，罰金罰
    鍰提高標準條例第一條前段，判決如主文。
本案經檢察官章京文到庭執行職務。
中      華      民      國    八十九    年      十      月     十三     日
      臺灣新竹地方法院刑事第一庭
                                      法  官    滕  治  平
右正本證明與原本無異。
如不服本判決，應於判決送達後十日內向本院提出上訴狀( 應附繕本 )，上訴於
臺灣高等法院。
                                      書記官    彭  玟  源
中      華      民      國    八十九    年      十      月     十三     日
附論罪科刑法條：
刑法第二百零一條
意圖供行使之用，而偽造、變造公債票、公司股票或其他有價證券者，處三年以上十
年以下有期徒刑，得併科三千元以下罰金。
行使偽造、變造之公債票、公司股票或其他有價證券，或意圖供行使之用，而收集或
交忖於人者,處一年以上七年以下有期徒刑，得併科三千元以下罰金。


司法院資訊處製作；財團法人民間司法改革基金會備份。
